【裁判字號】    99,交易,376
【裁判日期】    990830
【裁判案由】    過失致死
【裁判全文】
臺灣板橋地方法院刑事判決             99年度交易字第376號
公  訴  人  臺灣板橋地方法院檢察署檢察官
被      告  丙○○
上列被告因過失致人於死案件，經檢察官聲請以簡易判決處刑（
98年度調偵字第737 號），本院認不宜，改依通常程序審理，被
告就被訴事實為有罪陳述，經裁定進行簡式審判程序，並判決如
下：
    主  文
丙○○犯過失致人於死罪，處有期徒刑捌月。
    事  實
一、丙○○為考領有汽車駕駛執照之人，於民國97年11月25日下
    午15時50分許，將所駕駛之車牌號碼9E-5529 號自小客車停
    放於臺北縣三重市○○街79號對面之臺北縣立三重市修德國
    小側門旁家長接送區，本應注意汽車停車開啟車門時，應注
    意行人、其他車輛，並讓其先行，且當時天候晴、日間自然
    光線、路面鋪設柏油、乾燥、無缺陷、視線良好，並無不能
    注意之情事，竟疏未注意後方人車情況即貿然開啟車門，適
    有乙○○騎乘腳踏車沿臺北縣三重市○○街西往東方向行駛
    而來，而與丙○○開啟之車門發生擦撞，致乙○○人車倒地
    ，恰對向車道有俞晉祜（所涉過失致人於死罪嫌，業經檢察
    官為職權不起訴處分）駕駛車牌號碼DS-6930 號自用小客車
    沿民生街東往西方向行駛而來，亦疏未注意在未劃設慢車道
    之雙向2 車道行駛時，均應在遵行車道內行駛之規定，違規
    跨越行車分向線行駛，因而輾壓倒地之乙○○，造成乙○○
    心臟破裂並因此致心因性休克，經送臺北縣立醫院三重院區
    急救後，於同日16時45分不治死亡。丙○○則於肇事後犯罪
    未被有偵查權限之員警發覺之前，留在事故現場，並主動向
    到場處理車禍之員警蔡東敏坦承肇事，而願接受裁判，始悉
    全情。
二、案經乙○○之子甲○○訴由臺北縣政府警察局三重分局報告
    臺灣板橋地方法院檢察署檢察官偵查後聲請簡易判決處刑。
    理  由
一、被告丙○○所犯係死刑、無期徒刑、最輕本刑為3 年以上有
    期徒刑以外之罪，其於審理中就被訴事實為有罪之陳述，經
    本院告知簡式審判程序之旨，並聽取其與檢察官之意見後，
    認無不得或不宜改依簡式審判程序進行之情事，依刑事訴訟
    法第273 條之1 第1 項規定，裁定進行簡式審判程序，合先
    敘明。
二、上揭事實，業據被告於本院審理時供認不諱，核與告訴人甲
    ○○於偵查中指訴、目擊證人蕭家茂於警詢陳述、證人俞晉
    祜於警詢、偵查證述情節大致相符，復有道路交通事故現場
    圖、道路交通事故調查報告表(一)(二)、酒精測試報告單、臺北
    縣政府警察局三重分局光明派出所查訪紀錄表各1 份及道路
    交通事故現場蒐證照片26幀在卷可憑。且被害人乙○○因遭
    被告車門碰撞後倒地，旋遭證人俞晉祜所駕駛之車輛輾過，
    並於送醫後不治死亡，其死亡原因乃因上開車禍過程，因自
    小客車輾擠壓致頭、胸腹部明顯挫傷、下顎骨骨折、肝、心
    臟、肺挫傷、血胸、腹血，最後因心臟破裂致心因性休克死
    亡，死亡方式為「意外」等節，亦據臺灣板橋地方法院檢察
    署檢察官督同法醫師相驗及據法務部法醫研究所法醫師解剖
    鑑定死因明確，有該署相驗筆錄、相驗屍體證明書、檢驗報
    告書各1 份暨臺北縣立醫院診斷證明書1 紙、法務部法醫研
    究所法醫研究所（97）醫鑑字第0971102867號鑑定報告書1
    份為憑。又按汽車停車開啟車門時，應注意行人、其他車輛
    ，並讓其先行，道路交通安全規則第112 條第3 項定有明文
    ，此為一般汽車駕駛人所應注意並確實遵守之事項，且當時
    天候晴、日間自然光線、路面鋪設柏油、乾燥、無缺陷、視
    線良好，有上開道路交通事故調查報告表(一)(二)及現場照片為
    據，並無不能注意之情事，被告竟疏未注意後方有被害人之
    腳踏車行使而來及禮讓其先行，貿然開啟車門，因而肇事，
    被告之駕駛行為有疏失應可認定。再本件經送肇事責任鑑定
    結果，亦認：「一、丙○○駕駛自小客車，向外開啟車門時
    ，未注意讓車道行進中車輛先行，為肇事主因。其在劃有禁
    止停車線處停車，有違規定。二、俞晉祜駕駛自小客車，跨
    行車分向線行駛致輾及對向車道倒地之腳踏車騎士，為肇事
    次因。三、乙○○無肇事因素」，亦有臺灣省臺北縣區車輛
    行車事故鑑定委員會北縣鑑字第971849號鑑定意見書、臺灣
    省車輛行車事故覆議鑑定委員98年7 月21日覆議字第098620
    2681號函各1 份附卷足稽，是被告未盡前開注意義務而肇事
    ，與被害人之死亡間顯有相當因果關係自明。綜上足認被告
    之自白與事實相符，洵堪採為論罪科刑之依據，本件被告過
    失致人於死犯行堪以認定，應予依法論科。
三、核被告所為，係犯刑法第276 條第1 項之過失致人於死罪。
    又被告於肇事後留在事故現場，於有偵查犯罪權限之機關或
    公務員僅知悉犯罪事實，尚不知犯罪人為何人前，即主動向
    據報到場處理事故之員警蔡東敏坦承肇事，並願接受裁判，
    有道路交通事故肇事人自首情形紀錄表1 紙在卷為憑，此部
    分符合刑法第62條前段自首之規定，爰予減輕其刑。爰審酌
    被告行車疏未注意車前狀況，肇生本件事故，並致被害人受
    傷不治死亡，造成被害人家屬無法彌補之傷痛，且性質上已
    無法回復，更難以金錢替代，所生損害非小；又衡以本案另
    一肇事人俞晉祜於偵查後業已與被害人家屬和解而獲原諒等
    情，顯見被害人家屬雖遭喪親至痛，然並未因此喪失理性或
    因而拒絕原諒肇事之人，惟被告迄今仍未能取得被害人家屬
    之諒解，犯後態度難謂良好；惟念被告並無前科，有臺灣高
    等法院被告前案紀錄表1 紙可稽，主觀上係因疏忽釀成事故
    ，並非故意犯罪，惡性本非重大；其犯後於本院調查、審理
    中均後坦承犯行，已知警惕及考量其品行、素行、生活經濟
    狀況、智識程度、犯罪所生損害、違反注意義務之程度等一
    切情狀，量處如主文所示之刑，以示懲儆。
據上論斷，應依刑事訴訟法第273 條之1 第1 項、第299 條第1
項前段，刑法第276 條第1 項、第62條、第41條第1 項前段，刑
法施行法第1 條之1 ，判決如主文。
本案經檢察官李美金到庭執行職務。
中    華    民    國    99    年    8     月    30    日
                           交通法庭  法  官  黃苙荌
上列正本證明與原本無異。
如不服本判決，應於判決送達後10日內敘明上訴理由，向本院提
出上訴狀 (應附繕本) ，上訴於臺灣高等法院。其未敘述上訴理
由者，應於上訴期間屆滿後20日內向本院補提理由書「切勿逕送
上級法院」。
                                     書記官  朱烈稽
中    華    民    國    99    年    8     月    31    日
附錄本案論罪科刑法條：
中華民國刑法第276條
因過失致人於死者，處2 年以下有期徒刑、拘役或2 千元以下罰
金。
從事業務之人，因業務上之過失犯前項之罪者，處5 年以下有期
徒刑或拘役，得併科3 千元以下罰金。

司法院資訊處製作；財團法人民間司法改革基金會備份。
